【裁判字號】    95,訴,455
【裁判日期】    950818
【裁判案由】    違反毒品危害防制條例
【裁判全文】
臺灣屏東地方法院刑事判決               95年度訴字第455號
公  訴  人  臺灣屏東地方法院檢察署檢察官
被      告  甲○○
                    （現於臺灣屏東監獄竹田分監執行中）
上列被告因違反毒品危害防制條例案件，經檢察官提起公訴（95
年度毒偵字第693 號），被告於準備程序中就被訴事實為有罪之
陳述，經本院合議庭裁定改以簡式審判程序審理，判決如下：
    主  文
甲○○施用第一級毒品，累犯，處有期徒刑壹年，扣案如附表所
示之物沒收銷燬；又施用第二級毒品，累犯，處有期徒刑伍月。
應執行有期徒刑壹年月，扣案如附表所示之物沒收銷燬。
    事  實  及  理  由
一、甲○○前於民國92年間因施用毒品案件，經本院以92年度毒
    聲字第861 號裁定送觀察、勒戒後，因認無繼續施用毒品之
    傾向，於92年7 月9 日執行完畢釋放，並經臺灣屏東地方法
    院檢察署檢察官以92年度毒偵字第835 、1088號不起訴處分
    確定。詎甲○○仍未戒除毒癮，竟於上開觀察、勒戒執行完
    畢釋放後5 年內，復基於施用第一級毒品之犯意，於95年4
    月18日19時許，在屏東縣新園鄉○○村○○路278 巷8 號住
    處，以將海洛因加水置入針筒內注射之方式，施用第一級毒
    品海洛因1 次；甲○○另基於施用第二級毒品之犯意，於95
    年4 月19日17時許回溯72小時內某時，在不詳地點，施用第
    二級毒品甲基安非他命1 次。嗣於95年4 月19日15時許，為
    警在屏東縣新園鄉○○村○○路上盤檢查獲，並扣得第一級
    毒品海洛因1 包（淨重0.16公克，空包裝重0.32公克）。案
    經屏東縣警察局東港分局報告臺灣屏東地方法院檢察署檢察
    官偵查起訴。
二、前揭犯罪事實，業據被告甲○○坦承不諱，且其於95年4 月
    19日17時許經警採尿送驗，檢驗結果確呈嗎啡（即海洛因代
    謝物）及甲基安非他命陽性反應，此有台灣檢驗科技股份有
    限公司濫用藥物尿液檢驗報告及屏東縣警察局東港分局辦理
    煙毒案尿液送驗受檢人真實姓名代號對照表各1 紙附卷為憑
    ；且被告自承施用毒品所用之白色粉末1 包，經送法務部調
    查局鑑定後，認含第一級第6 項毒品海洛因成分，亦有法務
    部調查局95年5 月23日調科壹字第240004168 號鑑定通知書
    1 紙在卷可佐，足證被告上開自白與事實相符，堪以認定。
    又被告前於92年間因施用毒品案件，經本院以92年度毒聲字
    第861 號裁定送觀察、勒戒後，因認無繼續施用毒品之傾向
    ，於92年7 月9 日執行完畢釋放，並經臺灣屏東地方法院檢
    察署檢察官以92年度毒偵字第835 、1088號不起訴處分確定
    ，有前揭不起訴處分書、臺灣高等法院被告前案紀錄表、臺
    灣屏東地方法院檢察署刑案資料查註紀錄表暨全國施用毒品
    案件紀錄表各1 份在卷可稽。是被告於觀察、勒戒執行完畢
    後，5 年以內再犯本件施用第一、二級毒品之事證明確，被
    告犯行堪以認定。
三、論罪科刑：
（一）按行為後法律有變更者，適用行為時之法律。但行為後之
      法律有利於行為人者，適用最有利於行為人之法律，刑法
      第2 條第1 項定有明文；且犯罪在刑法施行前，比較裁判
      前之法律孰為有利於行為人時，應就罪刑有關之一切情形
      ，比較其全部之結果，而為整個之適用，不能割裂而分別
      適用有利益之條文（最高法院27年上字第2615號判例意旨
      參照）。本件被告行為後，刑法業於95年7 月1 日修正施
      行，本件論罪科刑所適用關於累犯、數罪併罰定應執行刑
      之規定等刑法法律均有所變更，爰詳述如下：
（１）刑法修正後第47條第1 項規定：「受徒刑之執行完畢，或
      一部之執行而赦免後，五年以內故意再犯有期徒刑以上之
      罪者，為累犯，加重本刑至二分之一。」，與修正前刑法
      第47條規定不同。修正後刑法關於累犯之規定，其5 年以
      內再犯之罪以故意犯為限，始應論以累犯。本件被告於如
      下述之徒刑執行完畢後，5 年內故意再犯本件有期徒刑以
      上之罪，不論依新舊法之規定，均應論以累犯，比較新舊
      法結果，修正後刑法並無較有利於被告之情形。
（２）修正前刑法第51條規定：「數罪併罰，分別宣告其罪之刑
      ，依左列各款定其應執行者：」，其中第5 款規定：「宣
      告多數有期徒刑者，於各刑中之最長期以上，各刑合併之
      刑期以下，定其刑期。但不得逾20年。」；修正後刑法第
      51條第5 款則規定：「宣告多數有期徒刑者，於各刑中之
      最長期以上，各刑合併之刑期以下，定其刑期。但不得逾
      30年。」，經比較修正前、後之規定，修正後刑法第51條
      第5 款並無較有利於行為人之情形。
（３）經綜合上述全部罪刑比較結果，被告行為後之法律均無較
      有利之情形，故本件關於累犯、數罪併罰定應執行刑等規
      定，均應依刑法第2 條第1 項前段適用被告行為時即95年
      7 月1 日修正施行前之法律規定論處。
（二）查海洛因、甲基安非他命分別係毒品危害防制條例第2 條
      第2 項第1 款、第2 款所稱之第一級、第二級毒品，不得
      持有及施用，核被告所為，係犯毒品危害防制條例第10條
      第1 項、第2 項之施用第一級、第二級毒品罪。其施用前
      後持有第一、二級毒品之低度行為，應各為其施用之高度
      行為所吸收，均不另論罪。被告所犯前開2 罪，犯意各別
      、行為互殊，應予分論併罰。又被告前於91、92年間因竊
      盜案件，分別經臺灣高等法院高雄分院以92年度上易字第
      756 號判決判處有期徒刑1 年6 月，及經本院以92年度簡
      字第755 號判決判處有期徒刑4 月確定，2 案接續執行，
      於94年7 月30日縮短刑期執行完畢，有臺灣高等法院被告
      前案紀錄表1 份為憑，其於有期徒刑執行完畢後，5 年以
      內故意再犯本件有期徒刑以上之2 罪，均為累犯，應分別
      依修正前刑法第47條規定加重其刑。爰審酌被告前經觀察
      、勒戒認無繼續施用毒品傾向，竟仍未戒除施用毒品之惡
      習，復施用第一、二級毒品，戕害身心甚鉅，惟念其施用
      毒品乃戕害自己之健康，尚未危及他人，且犯後坦承犯行
      ，態度尚稱良好等一切情狀，分別量處如主文所示之刑，
      並依修正前刑法第51條第5 款規定定其應執行之刑。至扣
      案如附表一所示之物為被告施用毒品所用，含第一級毒品
      海洛因成分，已如前述，應依毒品危害防制條例第18條第
      1 項前段規定諭知沒收銷燬之。
據上論斷，應依刑事訴訟法第273 條之1 第1 項、第299 條第1
項前段，毒品危害防制條例第10條第1 項、第2 項、第18條第1
項前段，刑法第2 條第1 項前段、第11條、修正前刑法第47條、
第51條第5 款，判決如主文。
本案經檢察官葉容芳到庭執行職務。
中    華    民    國    95    年    8     月    18    日
                      刑事第五庭    法  官   李宜娟
以上正本證明與原本無異。
如不服本判決應於收受本判決送達後10日內向本院提出上訴書狀
，其未敘述上訴理由者，並得於提起上訴後10日內向本院補提理
由書狀（均須按他造當事人之人數附繕本）「切勿逕送上級法院
」
中    華    民    國    95    年    8     月    21    日
                                    書記官   林香如
附表：第一級毒品海洛因壹包（淨重0.16公克，空包裝重0.32
      公克）
附錄本案論罪科刑法條
毒品危害防制條例第10條：
施用第一級毒品者，處6月以上5年以下有期徒刑。
施用第二級毒品者，處3年以下有期徒刑。


司法院資訊處製作；財團法人民間司法改革基金會備份。
